【裁判字號】    99,易,58
【裁判日期】    990423
【裁判案由】    賭博
【裁判全文】
臺灣彰化地方法院刑事判決                99年度易字第58號
公  訴  人  臺灣彰化地方法院檢察署檢察官
被      告  丙○○
上列被告因賭博等案件，經檢察官提起公訴（98年度偵字第8926
號），本院判決如下：
    主  文
丙○○無罪。
    理  由
一、公訴意旨略以：被告丙○○於民國97年4月2日起至98年9月2
    5日止，與乙○○（為址設彰化縣社頭鄉○○路○段513號「
    龍來電子遊戲場」負責人，業經本院另以簡易判決處刑）共
    同基於意圖營利提供賭博場所、意圖營利聚眾賭博並以電子
    遊戲機台從事賭博之接續犯意，擔任址設於彰化縣社頭鄉○
    ○路○段515號「龍成電子遊戲場」（起訴書誤載為龍城電子
    遊戲場）負責人，而「龍成」、「龍來」2家電子遊戲場除
    毗鄰外，尚有共通走道，亦均領有彰化縣政府營利事業登記
    證、彰化縣政府電子遊戲場營業級別證，被告丙○○與乙○
    ○2人合作方式為由丙○○在「龍成」電子遊戲場開設釣蝦
    區以及擺設普通級電子遊戲機具，乙○○則在「龍來電子遊
    戲場」此一公眾得出入之場所內，擺放「幸運接龍」3台、
    「幸運賽狗5人座」1台、「潘金蓮」1台、「傑克船長」2台
    、「馬戲團」2台、「戰國風雲8人座」1台、「百家樂8人座
    」1台、「樂透水果」19台、「7PK」2台、「小黑人」2台、
    「超悟空」12台、「黑王」6台、「吉宗」2台、「彈珠檯」
    1台、「愛麗絲」2台、「捷豹」4台、「金牌豹王」2台、「
    皇冠金鐘」5台、「賓果行星8人座」1台等電動賭博機具，
    供不特定賭客押注賭博，並在此一期間內，由乙○○陸續雇
    用與渠等具有意圖營利提供賭博場所、聚眾賭博犯意聯絡之
    員工劉桂鳳、黃詩晴、鄭婕瑜、林晏慈（擔任櫃臺兌換代幣
    、兌換積分卡、機台開洗分及碼表抄寫、外場清潔，業經本
    院另以簡易判決處刑），其賭博方式為由賭客在櫃檯或委託
    櫃臺人員以現金賭資兌換代幣後，再持代幣投入機臺，或直
    接在賭博機臺上開分，再由賭客以不等之比例押注把玩，若
    未押中，則所投入之代幣由機臺即該店取得，如押中則可贏
    得倍數不等之分數並兌換積分卡，再以積分卡兌換現金，當
    賭客欲兌換現金時，即由乙○○在該電子遊戲場內櫃臺附近
    交付現金予賭客。嗣於98年9月25日20時許，賭客賴泱任至
    上開電子遊戲場內賭玩「超悟空」機臺，並贏得彩金666分
    ，賴泱任連同手中尚未投入之代幣，持往櫃臺請當時負責櫃
    臺之鄭婕瑜兌換成1000點積分卡1張，隨後賴泱任即持該積
    分卡向乙○○示意兌換現金，乙○○收取該積分卡後，即交
    付新台幣（下同）1000元予賴泱任收執，此時現場埋伏之員
    警見時機成熟，立即通知在外等候之員警持搜索票入內搜索
    而當場查獲，並扣得前開「超悟空」等電玩機臺共69台、電
    子遊戲機台IC板98塊、櫃臺內供兌換之賭資22088元、面額
    22900元支票1張、面額100點積分卡17張、面額200點積分卡
    10張、面額500分積分卡17張、面額1000點積分卡68張、面
    額5000點積分卡11張、客戶資料本1本、主管交接簿1本、9
    月份顧客把玩機台記錄3張、各班機台碼表交接記錄23張、
    百家樂報表1冊、9月25日櫃臺帳務記錄2張、代幣1批、打鐘
    卡5張、戰國報表1張、摸彩券1批、警告牌1張、電腦主機1
    台、監視器鏡頭2個等物，因認被告丙○○涉犯刑法第266條
    第1項之在公眾得出入場所賭博罪嫌及同法第268條之意圖營
    利提供賭博場所、聚眾賭博罪嫌。
二、按犯罪事實應依證據認定之，無證據不得認定犯罪事實。又
    不能證明被告犯罪者，應諭知無罪之判決，刑事訴訟法第15
    4條第2項、第301條第1項分別定有明文。又認定不利於被告
    之事實，須依積極證據，苟積極證據不足為不利於被告事實
    之認定時，即應為有利於被告之認定，更不必有何有利之證
    據。另按事實之認定，應憑證據，如未能發現相當證據，或
    證據不足以證明，自不能以推測或擬制之方法，以為裁判基
    礎；又認定犯罪事實，所憑之證據，雖不以直接證據為限，
    間接證據亦包括在內，然無論直接或間接證據，其為訴訟上
    之證明，須於通常一般之人均不致於有所懷疑，而得確信其
    為真實之程度者，始得據之為有罪之認定，倘其證明尚未達
    到此一程度，而有合理性懷疑之存在時，即無從為有罪之認
    定，最高法院30年上字第816號判例、40年臺上字第86號判
    例、30年上字第1831號判例、76年臺上字第4986號判例分別
    著有明文可資參照。又刑事訴訟法第161條已於91年2月8日
    修正公布，其第1項規定：檢察官就被告犯罪事實，應負舉
    證責任，並指出證明之方法。因此，檢察官對於起訴之犯罪
    事實，應負提出證據及說服之實質舉證責任。倘其所提出之
    證據，不足為被告有罪之積極證明，或其指出證明之方法，
    無從說服法院以形成被告有罪之心證，基於無罪推定之原則
    ，自應為被告無罪判決之諭知（最高法院92年臺上字第128
    號判例參照）。
三、公訴人認被告丙○○涉有前開在公眾得出入場所賭博、意圖
    營利提供賭博場所、聚眾賭博等罪嫌，無非係以：(一)蒐證錄
    影光碟1片、翻拍照片6張及扣案之上開證物；(二)證人乙○○
    於98年9月26日檢察官訊問時，證稱與被告有合作關係；(三)
    依卷附現場平面圖及蒐證錄影光碟，「龍來電子遊戲場」及
    「龍成電子遊戲場」具有共通出入口；(四)被告若僅為經營釣
    蝦場，何需購買具限制級電子遊戲場營業級別證之「龍成電
    子遊戲場」執照？(五)被告於查獲時並不在現場，顯見其應為
    「龍成電子遊戲場」之人頭負責人而已等為主要論據。訊據
    被告堅決否認涉有前開在公眾得出入場所賭博、意圖營利提
    供賭博場所、聚眾賭博等罪嫌，辯稱：伊是以20萬元之代價
    向乙○○頂讓「龍成電子遊戲場」之設備及執照，並實際在
    店址處經營釣蝦池；其經營之「龍成電子遊戲場」與乙○○
    所經營之「龍來電子遊戲場」業務上、財務上各自獨立，並
    無任何關連，2家遊戲場各有獨立之出入口，伊雖保留中間
    通道，但這是因為伊希望去「龍來電子遊戲場」的客人若肚
    子餓，可以到伊店內吃蝦消費，2家遊戲場之關係就僅此而
    已，並無任何不法之關係；又被查獲時伊雖不在現場，但伊
    所僱用之甲○○在，且伊店內並未查獲任何有關賭博之不法
    事證等語。經查：
（一）本案下揭引用之供述證據及非供述證據，均經本院依法踐
      行調查證據程序，而公訴人、被告均同意各該證據具有證
      據能力，且亦查無依法應排除其證據能力之情形，是後述
      所引用證據之證據能力均無疑義，合先敘明。
（二）證人乙○○於98年9月26日檢察官訊問時，雖證稱其與被
      告間有合作關係（參偵卷第32頁反面），然其於98年10月
      27日檢察官訊問及本院審理時均翻異前詞，改稱：其所經
      營之「龍來電子遊戲場」與被告所經營之「龍成電子遊戲
      場」業務上、財務上各自獨立，且均有獨立之出入口，並
      無合作關係等語（參偵卷第9頁、本院審判筆錄），核與
      被告前開所辯之情節相符；且依卷附查扣之「龍來電子遊
      戲場」帳務相關資料（參偵卷第112-127頁），並未記載
      任何有關被告所經營「龍成電子遊戲場」之帳務或營業資
      料；顯然證人乙○○前開所證關於與被告有何作關係乙節
      ，尚乏依據，並不足為不利於被告之認定。
（三）又公訴人雖指稱「龍來電子遊戲場」及「龍成電子遊戲場
      」具有共通之出入口，然依被告所提出之上開2家電子遊
      戲場外觀照片10張（參本院卷第12-15頁），事實上2家遊
      戲場各具有獨立之大門以供出入；再上開2家電子遊戲場
      間有通道而可互通之事實，為被告所不否認，且有現場平
      面圖附卷可按（參偵卷第47、48頁），惟被告所經營之「
      龍成電子遊戲場」，本係向證人乙○○頂讓而來，是以2
      家電子遊戲場間有通道相連，核與常情無違；且依被告所
      辯：伊保留2家電子遊戲場間通道，係因為希望去「龍來
      電子遊戲場」的客人若肚子餓，可以到伊店內吃蝦消費等
      情，亦難謂與常情有何不符之處，是以公訴人此部分所提
      之證據，亦不足為不利於被告之認定。
（四）再公訴人雖質疑被告若僅為經營釣蝦場，何需購買具限制
      級電子遊戲場營業級別證之「龍成電子遊戲場」執照？惟
      查「龍成電子遊戲場」之電子遊戲場營業級別證本即是限
      制級，被告欲頂讓「龍成電子遊戲場」，並在原址處繼續
      營業，因而購買該電子遊戲場之執照，衡情本屬權宜之計
      ，尚難依此為不利於被告之認定。何況被告確有於98年9
      月4日向彰化縣政府申請辦理將「龍成電子遊戲場」之電
      子遊戲場營業級別證由限制級變更為普通級，嗣因部分審
      查項目未符合規定，而尚未經核准，此有彰化縣政府98年
      12月2日府建商字第0980286839號函附卷可按（參偵卷第
      16、17頁），更堪認被告並無經營限制級電子遊戲場業之
      意，否則焉需大費周章辦理上開級別變更登記，公訴人上
      開指摘自不足採。
（五）至扣案之上開證物，依卷附之蒐證錄影光碟及翻拍照片顯
      示，均係於「龍來電子遊戲場」內所查扣，而乙○○與賭
      客賴泱任兌換現金之地點，亦係於「龍來電子遊戲場」內
      ，顯然均與被告所經營之「龍成電子遊戲場」無涉，自難
      據為不利於被告之認定。
（六）另公訴人認被告僅為人頭負責人，並非實際經營「龍成電
      子遊戲場」之人部分，經本院傳訊證人甲○○到庭證稱：
      其確係於98年7月間開始受僱於被告，在被告所經營之釣
      蝦場工作，於98年9月間遭勒令停業後才結束等語明確（
      參本院審判筆錄），核與被告所供之情節相符；復依被告
      所提出97年10月至98年9月間之營業稅核定稅額繳款書及
      98年1月至98年10月間之娛樂稅核定稅額繳款書（參本院
      卷第17-23頁），顯然被告辯稱其為「龍成電子遊戲場」
      之實際經營者乙節，並非無據，公訴人指摘被告僅為人頭
      負責人部分，則尚屬臆測之詞，並不足採。何況被告若僅
      出名登記而為人頭負責人，並不參與「龍來電子遊戲場」
      及「龍成電子遊戲場」之實際經營，如何能論以上開罪嫌
      ？附此敘明。
（七）末查，證人乙○○於本院審理時所證關於被告頂讓「龍成
      電子遊戲場」之情節，與被告於本院審理時所供雖有若干
      不一之處，惟本院審酌被告向證人乙○○頂讓「龍成電子
      遊戲場」之時間，距離本院審理之時間已有2年之久，渠
      等記憶難免有模糊不清之處，何況渠等所供關於頂讓之時
      間、價格、設備及過程等基本事實，供述尚屬一致，自難
      率爾遽論渠等前開供述不足採信，併予敘明。
四、綜上所述，本院認公訴人所提出之證據，尚有合理之懷疑存
    在，並不足以使本院達成被告有罪之確信，此外，復查無其
    他積極證據足認被告有公訴人所指之在公眾得出入場所賭博
    、意圖營利提供賭博場所、聚眾賭博等罪嫌，揆之前開法條
    及判例意旨，即應為被告有利之認定，而對被告為無罪之諭
    知。
據上論斷，應依刑事訴訟法第301條第1項，判決如主文。
本案經檢察官林子翔到庭執行職務。
中    華    民    國    99    年    4     月    23    日
                  刑事第八庭    法  官      紀佳良
以上正本證明與原本無異。
如不服本判決，應於收受判決後10日內向本院提出上訴書狀，並
應敘述具體理由；其未敘述上訴理由者，應於上訴期間屆滿後20
日內向本院補提理由書（均須按他造當事人之人數附繕本「切勿
逕送上級法院」）。
中    華    民    國    99    年    4     月    23    日
                                書記官      林佑儒

司法院資訊處製作；財團法人民間司法改革基金會備份。
